【裁判字號】    98,交抗,2378
【裁判日期】    981015
【裁判案由】    違反道路交通管理處罰條例
【裁判全文】
臺灣高等法院刑事裁定                98年度交抗字第2378號
抗  告  人  甲○
即受處分人
上列抗告人因違反道路交通管理處罰條例案件，不服臺灣新竹地
方法院中華民國98年9月11日裁定（98年度交聲字第305號），提
起抗告，本院裁定如下：
    主  文
抗告駁回。
    理  由
一、抗告意旨略以：原裁定並未就異議人即受處分人甲○之第3
    項理由說明，伊於接受警員盤查時就已經表明未帶駕照，員
    警經電腦查詢亦知伊之駕照過期，即應當場舉發，為何沒有
    一併告知，而造成伊之一連串損失，原裁定未說明此點，因
    此不服而提出異議等語。
二、原裁定意旨略以：(一)、按受處分人不服道路交通管理處罰條
    例第8條所定主管機關所為之處罰者，得於接到裁決書之翌
    日起20日內，向管轄地方法院聲明異議，道路交通管理處罰
    條例第87條第1項定有明文。又交通法庭認聲明異議不合法
    律上之程式，且無從補正者，應以裁定駁回之，道路交通案
    件處理辦法第18條亦有規定。次按違反道路交通管理處罰條
    例之行為，於處罰裁決前，應給予違規行為人陳述之機會，
    不服舉發事實者，應於15日內，向處罰機關陳述意見，違反
    道路交通管理事件之處罰機關，得於適當地點設置陳述室，
    供違規行為人於裁決前，陳述被舉發之違規事實。道路交通
    管理處罰條例第8條第2項、第9條第1項、違反道路交通管理
    事件統一裁罰基準及處理細則第37條分別定有明文，其所指
    之陳述意見之時點為「裁決前」。(二)、原處分意旨略以：異
    議人即受處分人甲○所有之車號M2G-158號重型機車，先後
    於如附表編號一至五所示之時間、地點，各有如附表編號一
    至四所示之違規行為，經原舉發單位逕行舉發，原處分機關
    並據以各裁處異議人罰鍰新臺幣（下同）3,600元，相關舉
    發單及裁決書且均依法定程序送達異議人無誤。(三)、本件原
    處分機關依如附表編號一至四所示舉發單位、舉發通知單，
    分別於如附表編號一至四所示裁決日期，以依道路交通管理
    處罰條例第22條第1項7款之規定，各裁處異議人罰鍰3,600
    元，其中如附表編號一至四所示之裁決書，分別於如附表編
    號一至四所示裁決書送達日期（即96年8月28日、96年9月19
    日、97年3月25日、97年8月26日）寄存送達於新竹市牛埔郵
    局，有裁決書及送達證書各4份在卷可按。然異議人收受上
    開裁決書後於98年3月30日就如附表編號一至四所示部分向
    臺中市監理站提出書面陳述單，記載「．．．本人並不住在
    戶籍地沒有收到另行通知的罰單．．．。」、「本人違規5
    張罰單時，員警經電腦查詢時就已經知道本人的機車駕照已
    過期，當時就應該舉發開單，結果只開當時違規罰單，事後
    再補駕照過期罰單，因而造成本人的權益受損．．．。」等
    語，而表示不服，有異議人提出之交通違規陳述單及查詢單
    影本在卷足參。據此，異議人於收受上開裁決書後，即於98
    年3月30日提出陳述單，觀諸異議人上開陳述單內容，核與
    其於98年5月7日提出之聲明異議狀內容大致相同，足徵異議
    人於98年3月30日提出陳述單陳述不服之真意，顯係對裁決
    書為不服之意思表示，雖異議人於98年5月7日另向本院聲明
    異議狀，該聲明異議狀應係前開聲明異議之補充，是以，本
    件如附表編號一至四所示之裁決書異議人聲明異議之時間應
    為98年3月30日。(四)、按處理違反道路交通管理事件，有關
    文書送達之程序，依行政程序法之規定，此據違反道路交通
    管理事件統一裁罰基準及處理細則第5條定有明文。而行政
    程序法第72條第1項前段規定：「送達，於應受送達人之住
    居所、事務所或營業所為之」；同法第73條第1項規定：「
    於應送達處所不獲會晤應受送達人時，得將文書付與有辨別
    事理能力之同居人、受僱人或應送達處所之接收郵件人員」
    ，及同法第74條第1項亦規定：「送達，不能依前二條規定
    為之者，得將文書寄存送達地之地方自治或警察機關，並作
    送達通知書兩份，一份黏貼於應受送達人住居所、事務所、
    營業所或其就業處所門首，另一份交由鄰居轉交或置於該送
    達處所信箱或其他適當位置，以為送達」、第2項：「前項
    情形，由郵政機關為送達者，得將文書寄存於送達地之郵政
    機關」。另按行政機關依行政程序法而為文書之送達，專依
    該法律之規定，且該法並無準用民事訴訟法或刑事訴訟法關
    於寄存送達自寄存之日起10日生效規定之規定，是文書合法
    寄存送達後，當自寄存之日起即時生效（臺灣高等法院97
    年法律座談會第42、43號提案研討結果同此意見），故行政
    機關或郵政機關依行政程序法第74條第1項規定為送達者，
    如於應受送達處所確已完成文書寄存於送達地之地方自治、
    警察機關或郵政機關（限郵務人員送達適用），並製作送達
    通知書2份，1份黏貼於送達處所之門首，另1份交由鄰居轉
    交或置於送達處所信箱或其他適當位置時，無論應受送達人
    實際上於何時受領文書，均以寄存生效時發生送達效力。
    本件異議人向監理機關登記其所有車號M2G-158號重型機車
    之車主地址為其先前戶籍地址「新竹市○○區○○路160巷1
    號3樓之1」，而本案如附表編號一至四所示4份裁決書先後
    以上開異議人之戶籍地址為送達後，因均有未獲會晤本人亦
    無受領文書之同居人、受僱人或應受送達處所接收郵件人員
    之事由，乃分別於如附表一至四所示日期寄存送達於新竹市
    牛埔郵局，有上開裁決書及送達證書各4份在卷可按，依照
    前揭法文規定，可知本案如附表編號一至四所示4份裁決書
    所為之寄存送達均屬合法。又異議人如對原處分機關上開裁
    決處分均有所不服而欲提起異議，其20日之合法提出異議期
    間均應自該4份裁決書發生寄存送達生效之日，各加計20日
    之異議期間，即分別於96年9月16日、96年10月8日、97年4
    月13日、97年9月14日為聲明異議之截止日（上開裁決書之
    寄存送達日期詳如附表編號一至四所示），惟異議人遲至98
    年3月30日始向原處分機關聲明異議，已逾20日之法定期間
    ，顯然不合法律上程式，且無從補正，核諸首揭說明，自應
    將本件該部分異議駁回。(五)、至異議人辯稱其未曾住在新竹
    市○○區○○路160巷1號3樓之1戶籍地內，而該址自93年12
    月10日起並已出租他人，無法收受舉發通知單云云，惟汽車
    駕駛人之住址有變更者，應填具異動登記書，檢同身分證或
    戶口名簿，向公路監理機關申請，道路交通安全規則第75條
    第1款定有明文。是異議人倘有遷徙住所事實，自負有依該
    條規定辦理住址變更異動之義務，否則其片面遷徙住所又不
    依法辦理異動，交通監理機關又有何管道得知異議人住所變
    更之事實，自僅能就異議人原登記車籍地或異議人之住所地
    送達文書，此時倘異議人無從親自收受文書，其不利益自當
    歸由未盡申請地址異動義務之異議人自行承擔，是異議人此
    部分所辯，洵無足採等語。
三、經查：如附表編號一至四所示之原處分，原處分機關業於96
    年8月28日、96年9月19日、97年3月25日、97年8月26日對被
    告當時之戶籍所在地分別依法寄存送達，而依道路交通管理
    處罰條例第87條規定，受處分人對原處分不服之異議期間為
    20日，故異議人至遲應於96年9月16日、96年10月8日、97年
    4月13日、97年9月14日以前就如附表編號一至四所示之原處
    分聲明異議。惟異議人竟遲至於98年3月30日始向原處分機
    關為意見陳述表示不服之意，顯已逾越上開法定異議期間，
    本件聲明異議自均不合法等各節，業據原裁定詳敘其所憑之
    依據及認定之理由，原法院並據此以為異議人提起本件異議
    並不合法律上程式，且無從補正，而均駁回其異議，並無不
    合。至抗告意旨以警方當初以電腦查詢即知其駕照過期，即
    應當場舉發，為何沒有一併告知，而造成其之一連串損失，
    原裁定未就此點理由為說明云云；惟本件異議已經逾期，如
    附表編號一至四所示之原處分均已確定，已如前述，故就警
    方當初舉發抗告人違規行為之過程是否有瑕疵一節，自無再
    予論述之必要，抗告人以此指摘原裁定不當，即有誤會。綜
    上所述，抗告人即異議人猶執前詞提起本件抗告，指摘原裁
    定不當，均無理由，應予駁回。
據上論斷，應依道路交通管理處罰條例第26條、刑事訴訟法第41
2條，裁定如主文。
中    華    民    國    98    年    10    月    15    日
                  刑事第四庭審判長法  官  陳筱珮
                                  法  官  邱滋杉
                                  法  官  孫惠琳
以上正本證明與原本無異。
不得再抗告。
                                  書記官  劉有志
中    華    民    國    98    年    10    月    16    日
附表：
┌──┬──────┬─────┬────┬──────┬──────┬──────┬───────┐
│編號│違規時間    │違規地點  │違規事實│違反道路交通│舉發單位    │裁決書字號  │裁決書送達日期│
│    │            │          │        │管理處罰條例├──────┼──────┼───────┤
│    │            │          │        │            │舉發通知單號│裁決日期    │送達方式      │
├──┼──────┼─────┼────┼──────┼──────┼──────┼───────┤
│一  │95年12月12  │台中市崇德│駕駛執照│第22條第1項 │臺中市警察局│竹監新三字第│96年8月28日   │
│    │日上午10時  │、大連路口│逾有效期│第7款       │交通警察隊直│裁51-GD01436│              │
│    │            │          │間仍駕車│            │屬分隊      │7號         │              │
│    │            │          │        │            ├──────┼──────┼───────┤
│    │            │          │        │            │中市警交字第│96年8月22日 │寄存送達新竹市│
│    │            │          │        │            │GD0000000號 │            │牛埔郵局      │
├──┼──────┼─────┼────┼──────┼──────┼──────┼───────┤
│二  │96年1月4日  │台中市重慶│駕駛執照│第22條第1項 │臺中市警察局│竹監新三字第│96年9月19日   │
│    │下午4時45分 │、成都路口│逾有效期│第7款       │第六分局何安│裁51-GD02245│              │
│    │            │          │間仍駕車│            │派出所      │31號        │              │
│    │            │          │        │            ├──────┼──────┼───────┤
│    │            │          │        │            │中市警交字第│96年9月12日 │寄存送達新竹市│
│    │            │          │        │            │GD0000000號 │            │牛埔郵局      │
├──┼──────┼─────┼────┼──────┼──────┼──────┼───────┤
│三  │96年3月5日  │台中市北平│駕駛執照│第22條第1項 │臺中市警察局│竹監新三字第│97年3月25日   │
│    │中午12時40  │、山西路口│逾有效期│第7款       │第二分局立人│裁51-GCO9571│              │
│    │分          │          │間仍駕車│            │派出所      │89號        │              │
│    │            │          │        │            ├──────┼──────┼───────┤
│    │            │          │        │            │中市警交字第│97年3月19日 │寄存送達新竹市│
│    │            │          │        │            │GC0000000號 │            │牛埔郵局      │
├──┼──────┼─────┼────┼──────┼──────┼──────┼───────┤
│四  │97年4月13日 │台中市河北│駕駛執照│第22條第1項 │臺中市警察局│竹監新三字第│97年8月26日   │
│    │下午4時30分 │、瀋陽路口│逾有效期│第7款       │第五分局文昌│裁51-GE01028│              │
│    │            │          │間仍駕車│            │派出所      │88號        │              │
│    │            │          │        │            ├──────┼──────┼───────┤
│    │            │          │        │            │中市警交字第│97年8月20日 │寄存送達新竹市│
│    │            │          │        │            │GE0000000號 │            │牛埔郵局      │
├──┼──────┼─────┼────┼──────┼──────┼──────┼───────┤
│五  │97年11月10日│台中市文心│駕駛執照│第22條第1項 │臺中市警察局│竹監新三字第│98年2月27日   │
│    │上午11時30分│路3段433  │逾有效期│第7款       │第五分局水湳│裁51-GE00828│              │
│    │            │巷15號    │間仍駕車│            │派出所      │53號        │              │
│    │            │          │        │            ├──────┼──────┼───────┤
│    │            │          │        │            │中市警交字第│98年2月26日 │異議人之受雇人│
│    │            │          │        │            │GE0000000號 │            │即文心威秀管理│
│    │            │          │        │            │            │            │委員會管理員莊│
│    │            │          │        │            │            │            │俊輝收受      │
└──┴──────┴─────┴────┴──────┴──────┴──────┴───────┘


司法院資訊處製作；財團法人民間司法改革基金會備份。
